【裁判字號】    92,聲,1078
【裁判日期】    920530
【裁判案由】    發還扣押物
【裁判全文】
臺灣桃園地方法院刑事裁定                        九十二年度聲字第一七八號
    聲請人  即
    異  議  人  甲○○
右列聲請人聲請發還扣押物，本院裁定如左：
    主  文
聲請駁回。
    理  由
一、聲請意旨略以：「民有乙輛車號自用小客貨車箱型式九Ｐ－八六二三號於九十一
    年十一月十二日自南崁途經八德市○○路一二四號檳榔站前下車購買飲料被右後
    方乙輛白色轎車撞擊至保險桿損害經大樹派出所員警前來處理並未測量與照相，
    且強制扣車於大樹派出所，並開立罰單酒後駕車加罪於民，現今此案已由貴院審
    辦。時值並無再扣車之理由，依刑法案例請於發還扣押物，以免日後車輛毀損糾
    紛並起，且損害賠償隨之由來，望：主持公道維護正義：」等語。
二、按「扣押，除由法官或檢察官親自實施外，得命檢察事務官、司法警察官或司法
    警察執行。命檢察事務官、司法警察官或司法警察執行扣押者，應於交與之搜索
    票內，記載其事由。」、「有左列情形之一者，檢察官、檢察事務官、司法警察
    官或司法警察，雖無搜索票，得逕行搜索住宅或其他處所：一因逮捕被告、犯罪
    嫌疑人或執行拘提、羈押，有事實足認被告或犯罪嫌疑人確實在內者。二因追躡
    現行犯或逮捕脫逃人，有事實足認現行犯或脫逃人確實在內者。三有明顯事實足
    信為有人在內犯罪而情形急迫者。檢察官於偵查中確有相當理由認為情況急迫，
    非迅速搜索，二十四小時內證據有偽造、變造、湮滅或隱匿之虞者，得逕行搜索
    ，或指揮檢察事務官、司法警察官或司法警察執行搜索，並層報檢察長。前二項
    搜索，由檢察官為之者，應於實施後三日內陳報該管法院；由檢察事務官、司法
    警察官或司法警察為之者，應於執行後三日內報告該管檢察署檢察官及法院。法
    院認為不應准許者，應於五日內撤銷之。第一項、第二項之搜索執行後未陳報該
    管法院或經法院撤銷者，審判時法院得宣告所扣得之物，不得作為證據。」、「
    扣押物若無留存之必要者，不待案件終結，應以法院之裁定或檢察官命令發還之
    ；其係贓物而無第三人主張權利者，應發還被害人。扣押物因所有人、持有人或
    保管人之請求，得命其負保管之責，暫行發還。」，刑事訴訟法第一百三十六條
    、第一百三十一條、第一百四十二條分別定有明文。從而，法院僅得就檢察官、
    檢察事務官、司法警察經合法程序扣押所取得之本案扣押物審酌有無留存之必要
    。經查：本件聲請人甲○○於九十一年十一月十二日晚上八時三十六分在桃園縣
    桃園市○○路五○一號前為桃園縣警察局桃園分局大樹派出所警員吳振盛查獲飲
    用酒後駕車超過標準值而當場被填單舉發「違規事實：酒精濃度過量，酒測值○
    ．八九ＭＧ﹨Ｌ．超過標準值達○．六四毫克．酒後駕車。舉發違反法條：道路
    交通管理處罰條例第三十五條第一項」，且所駕駛之九Ｐ－八六二三號自用小客
    車遭當場扣車一節，有桃園縣警察局九○桃警局交字第Ｄ一Ａ四○○九六○號舉
    發違反道路交通管理事件通知單影本在卷可稽，而依道路交通管理處罰條例第三
    十五條第一項規定：「汽車駕駛人，駕駛汽車經測試檢定有左列情形之一者，處
    新臺幣一萬五千元以上六萬元以下罰鍰，並當場移置保管其車輛及吊扣其駕駛執
    照一年；因而肇事致人受傷者，並吊扣其駕駛執照二年；致人重傷或死亡者，吊
    銷其駕駛執照，並不得再考領：一、酒精濃度超過規定標準。二、吸食毒品、迷
    幻藥、麻醉藥品及其相類似之管制藥品：」，是知聲請人甲○○所指遭查扣之九
    Ｐ－八六二三號自用小客車係舉發員警以聲請人甲○○駕車酒精濃度超過規定標
    準，而依道路交通管理處罰條例第三十五條第一項規定，所為之「當場移置保管
    其車輛」之行政處置，以避免駕駛人繼續駕駛該車而影響來往人車之公共安全，
    並非司法警察依上開刑事訴訟法規定執行扣押，又聲請人甲○○因上開酒精濃度
    超過規定標值仍駕車之行為，亦經桃園分局移送台灣桃園地方法院檢察署檢察官
    以九十二年度偵字第一七○號公共危險案偵辦，並經檢察官聲請簡易判決處刑，
    而經本院桃園簡易法庭以九十二年度桃簡字第六五一號案審理中，經本院調閱上
    開案卷（並有上開案卷影本一份足稽），並無聲請人甲○○所有九Ｐ－八六二三
    號自用小客車因上開公共危險案件而遭扣案之相關依據，聲請人甲○○所指之九
    Ｐ－八六二三號自用小客車，既為執行交通勤務之員警依道路交通管理處罰條例
    第三十五條第一項規定，所為之「當場移置保管其車輛」之行政處置，而非聲請
    人甲○○所涉前開之公共危險刑事案件之扣押物，本院自無從審酌是否適宜發還
    ，是本件聲請為無理由，應予駁回。聲請人甲○○宜另循警察行政程序辦理，附
    此敘明。
三、爰依刑事訴訟法第二百二十條，裁定如主文。
中      華      民      國    九十二    年      五      月     三十     日
                                  臺灣桃園地方法院刑事第五庭
                                      法  官  林 婷 立
右正本證明與原本無異。
如不服本裁定，應於裁定送達後五日內向本院提出抗告狀。
                                      書記官  楊 鳳 滿
中        華        民        國     九十二    年    六    月     三    日


司法院資訊處製作；財團法人民間司法改革基金會備份。
